臺灣臺南地方法院刑事判決　　　　　　　95年度訴字第1577號
公　訴　人　臺灣臺南地方法院檢察署檢察官
被　　　告　乙○○
指定辯護人　本院公設辯護人　甲○○
上列被告因違反槍砲彈藥刀械管制條例等案件，經檢察官提起公
訴（95年度偵字第13106、13325號），本院判決如下：
    主  文
乙○○未經許可，持有可發射子彈具有殺傷力之改造手槍，處有
期徒刑肆年，併科罰金新臺幣拾萬元，罰金如易服勞役，以新臺
幣壹仟元折算壹日，扣案之改造手槍壹支（含彈匣貳個，槍枝管
制編號0000000000號）、制式子彈拾壹顆及土造子彈
壹顆均沒收；又以強暴使人行無義務之事，未遂，處有期徒刑貳
月，扣案之改造手槍壹支（含彈匣貳個，槍枝管制編號0000
000000號）、模型槍壹支（含彈匣壹個，槍枝管制編號0
000000000號）、瓦斯空氣槍壹支（含彈匣壹個，槍枝
管制編號0000000000號）、制式子彈拾壹顆、土造子
彈壹顆及手銬貳付均沒收；又以加害生命、身體之事，恐嚇他人
致生危害於安全者，處有期徒刑伍月。應執行有期徒刑肆年伍月
，併科罰金新臺幣拾萬元，罰金如易服勞役，以新臺幣壹仟元折
算壹日，扣案之改造手槍壹支（含彈匣貳個，槍枝管制編號00
00000000號）、模型槍壹支（含彈匣壹個，槍枝管制編
號0000000000號）、瓦斯空氣槍壹支（含彈匣壹個，
槍枝管制編號0000000000號）、制式子彈拾壹顆、土
造子彈壹顆及手銬貳付均沒收。
    事  實
一、乙○○於民國八十八年間某日，在臺南市○○路臺南機場附
    近，以新臺幣（下同）五十萬元之價格，向一名自稱「徐新
    生」之成年男子（真實姓名、年籍均不詳）購得仿ＢＥＲＥ
    ＴＴＡ廠九二ＦＳ型半自動手槍所製造之可發射子彈具有殺
    傷力之改造手槍一支（含彈匣二個、槍枝管制編號0000
    000000號）、具殺傷力之制式子彈十二顆（於鑑定時
    試射一顆）、土造子彈二顆（於鑑定時試射一顆），另購得
    不具殺傷力之模型槍一支（含彈匣一個、槍枝管制編號00
    00000000號）及瓦斯槍空氣槍一支（含彈匣一個、
    槍枝管制編號0000000000號），而未經許可持有
    上開可發射子彈具有殺傷力之改造手槍一支及子彈十四顆。
    嗣乙○○因故對其舅舅丙○○心生不滿，竟於九十五年八月
    三十一日上午七時五十分許，將上開具有殺傷力之改造手槍
    一支（內裝有子彈八發並已上膛）插於後腰際，並攜帶裝有
    上開不具殺傷力之模型槍、瓦斯空氣槍各一支、具有殺傷力
    之子彈六發及手銬二付之黑色背包一只，未經丙○○同意，
    擅自侵入丙○○位於臺南縣新化鎮○○里○○路五五六號住
    處（涉嫌侵入住宅部分業經撤回告訴）二樓，見丙○○及其
    妻戊○○在場，遂出言：「你沒有把我母親當大姊，我們沒
    有東西吃，你們有東西吃！」等語，言畢即基於以強暴使人
    行無義務之事之故意，自前開黑色背包中取出手銬一付，欲
    強行銬住戊○○之手腕，而使人行無義務之事，幸經丙○○
    、戊○○及時阻止，合力將乙○○推拉至一樓車庫，乙○○
    始未得手，隨後警員據報趕至現場制伏乙○○，並當場在乙○○之後腰際扣得具殺傷力之改造手槍一支並在其所攜帶之
    上開黑色背包中查獲上開不具殺傷力之模型槍、瓦斯空氣槍
    各一支、具有殺傷力之子彈六發及手銬二付等物。詎乙○○
    為員警制伏後，竟另行起意，當場向丙○○、戊○○恫稱：
    「除非把我關到死，否則出來還會找你們算帳」等語，而以
    此等加害生命、身體之言行恐嚇丙○○、戊○○，致生危害
    於丙○○、丙○○之安全。
二、案經臺南縣警察局新化分局報請臺灣臺南地方法院檢察署檢
    察官偵查起訴。
    理  由
壹、證據能力部分：
    按現行刑事訴訟法為保障被告之反對詰問權，排除具有虛偽
    危險性之傳聞證據，以求實體真實之發見，於該法第一百五
    十九條第一項明定被告以外之人於審判外之言詞或書面陳述
    ，除法律有規定者外，不得作為證據。而刑事訴訟法第一百
    五十九條之一至一百五十九條之四有傳聞法則之例外規定，
    且被告以外之人於審判外之陳述，雖不符前四條之規定，而
    經當事人於審判程序同意作為證據，法院審酌該言詞陳述或
    書面陳述作成時之情況，認為適當者，亦得為證據；當事人
    、代理人或辯護人於法院調查證據時，知有第一百五十九條
    第一項不得為證據之情形，而未於言詞辯論終結前聲明異議
    者，視為有前項之同意，刑事訴訟法第一百五十九條之五定
    有明文。本件檢察官、被告、辯護人並未就本院以下所引用
    被告以外之人於審判外之陳述有所爭執，且迄於言詞辯論終
    結前，均未主張有刑事訴訟法第一百五十九條第一項不得為
    證據之情形，是應認已同意作為證據，且經本院審酌後，認
    無不適當之情形，應認均有證據能力，合先敘明。
貳、實體認定部分：
一、上揭犯罪事實，業據被告乙○○於本院準備程序及審理時坦
    承不諱，核與證人即被害人丙○○、戊○○分別於警詢及偵
    查中證述情節相符，復有為警於前開時地查獲之改造手槍一
    支（含彈匣二個，槍枝管制編號0000000000號）
    、模型槍一支（含彈匣一個，槍枝管制編號0000000
    000號）、瓦斯空氣槍一支（含彈匣一個，槍枝管制編號
    0000000000號）、制式子彈十二顆、土造子彈二
    顆扣案，及臺南縣警察局槍枝初步檢視報告表三件、臺南縣
    警察局新化分局新化派出所扣押物品目錄表、扣押物品清單
    各一件、查獲現場照片六張在卷可稽。又前開扣案之改造手
    槍、模型槍、瓦斯空氣槍各一支、制式子彈十二顆及土造子
    彈二顆經鑑定結果，其中送鑑改造手槍一支（槍枝管制編號
    0000000000號），認係仿ＢＥＲＥＴＴＡ廠九二
    ＦＳ半自動手槍製造之槍枝，換裝土造金屬槍管而成之改造
    手槍，機械性能良好，可擊發適用子彈，認具殺傷力；另送
    鑑模型槍一支（槍枝管制編號0000000000號），
    認係仿ＢＥＲＥＴＴＡ廠八四型半自動手槍製造之槍枝，經
    檢視，槍管內具阻鐵，無法發射適用子彈，認不具殺傷力；
    又送鑑瓦斯空氣槍一支（槍枝管制編號000000000
    0號），認係空氣手槍，以外接高壓鋼瓶內氣體為發射動力
    ，經裝填直徑約六．○○ＭＭ鋼珠（重量約○．八八Ｇ）試
    射三次結果，測得鋼珠發射速度分別為六十四、六十四、六
    十三公尺／秒，計算其動能方別為一．八○、一．八○、一
    ．七五焦耳，單位面積動能分別為六．三七、六．三七、六
    ．一八焦耳／平方公分，認不具有殺傷力（依該局對活豬作
    射擊測試結果，彈丸單位面積動能達二十四焦耳／平方公分
    ，足以穿入豬隻皮肉層，依日本科學警察研究所之研究結果
    ，彈丸單位面積動能達二十焦耳／平方公分，足以穿入人體
    皮肉層）；而送鑑子彈十四顆，其中十一顆認均係口徑九Ｍ
    Ｍ之制式子彈，認具殺傷力，其中一顆，認係口徑九ＭＭ之
    制式子彈，經檢視，彈底有撞擊痕跡，經實際試射，可擊發
    ，認具殺傷力，其中二顆，認均具直徑約九．○ＭＭ金屬彈
    頭之土造子彈，採樣一顆試射，可擊發，認具殺傷力等情，
    亦有內政部警政署刑事警察局九十五年十月十日刑鑑字第○
    九五○一三三五一四號槍彈鑑定書一份附卷足憑，可徵被告
    之自白與事實相符，應堪採信。
二、被告於本院審理時雖表示其患有憂鬱性精神官能症，所以對
    於當日所發生之事情均不清楚等語。本院為此函請行政院衛
    生署嘉南療養院為被告於案發當時之精神狀況而為鑑定，經
    鑑定結果認：張員雖過去有頭部受傷之病史，且有多重物質
    濫用之情形，目前在認知功能方面有所下降，然衡鑑結果顯
    示器質性腦傷指標不明顯，且腦部Ｘ光顯示頭骨無明顯病灶
    ，只有頭皮有數個金屬密度圓形物體，腦波檢查亦無顯著異
    常，顯示當時槍傷並未傷及腦部內。張員受測過程明顯企圖
    讓測試者認為其智能與認知功能嚴重受損，惟實際記憶和認
    知功能，可由會談過程與內容推測尚稱完整，如：將槍枝藏
    於墓地，於七年後出院取出而犯下本案；對其本次的犯案過
    程，在鑑定者反覆澄清下，最後都能切體回答、時序無誤。
    此皆未呈現記憶喪失的情況，顯示其記憶方面應無重大缺失
    。整體而言，對照張員對案發經過之陳述，雖與筆錄內容略
    不同，然其對案件相關之人、時、地、事，與偵查過程之回
    答，時序接連無誤；且相關筆錄資料顯示案發當時其意識清
    楚，無怪異脫序之處，亦無確切精神症狀干擾之證據，可以
    合理推測當時並無意識混亂或不知所為之情形。此外，其亦
    否認在犯本案時受到任何幻覺或妄想等活性精神症狀之影響
    ，也無怪異或脫離現實之思考邏輯；目前心理衡鑑亦顯示其
    無明顯認知判斷上的困難。以其之前住院期間之職業訓練表
    現與平時可執行臨時工的工作，復評估其目前之語言表達及
    生活自理能力，皆尚稱完整；故可判定其對外界事務之知覺
    、理會，及自由決定意思之能力尚完整。故臨床精神檢查判
    斷張員目前及就犯行時之精神狀態，其對於一般法律及道德
    規範，可知是非對錯，其辨識及理解能力、與依其辨識而行
    為之控制能力與一般常人相較，並無欠缺、不足或明顯之減
    退；亦即均未達於心神喪失或精神耗弱程度等語，此有該院
    九十六年五月十六日嘉南般字第○九六○○○二六一八號函
    附精神鑑定報告書在卷足稽，是堪認被告行為當時意識清楚
    ，其所辯因罹患精神官能症，故於案發時不清楚自己的所作
    所為等語，即難憑採。
三、綜上，本件事證明確，被告犯行洵堪認定，應依法論科。
參、論罪科刑部分：
一、核被告所為，係犯槍砲彈藥刀械管制條例第八條第四項之未
    經許可持有可發射子彈具有殺傷力之改造手槍罪、同條例第
    十二條第四項之未經許可持有子彈罪、刑法第三百零四條第
    二項、第一項之強制未遂罪，及同法第三百零五條之恐嚇危
    害安全罪。被告已著手於強制犯行之實行而不遂，為未遂犯
    ，爰依刑法第二十六條規定按既遂犯之刑度減輕之。其未經
    許可持有可發射子彈具有殺傷力之改造手槍之行為，雖橫跨
    於上開條例九十四年一月二十六日修正施行前後，然按持有
    槍砲為長時間之繼續，乃行為之繼續而非狀態之繼續，故如
    未受允准，持有槍砲而無正當理由之行為持續長時間，於終
    止持有前，均在其犯罪行為實施中，其間法律縱有變更，其
    行為既繼續實施至新法施行以後，即與犯罪後法律有變更之
    情形不同，不生新舊法比較適用之問題（最高法院七十五年
    度臺上字三三七○號、八十八年度臺上字第二九六八號判決
    意旨參照），併此敘明。被告以一持有行為同時觸犯上揭未
    經許可持有可發射子彈具有殺傷力之改造手槍及子彈罪，又
    以一恐嚇危害安全行為，同時恐嚇二人，觸犯二個恐嚇危害
    安全罪，均應各依想像競合犯規定，分別從一重之未經許可
    持有可發射子彈具有殺傷力之改造手槍罪、恐嚇危害安全罪
    處斷。其所犯上述三罪，犯意各別，罪質互異，應予分論併
    罰。爰審酌被告前有恐嚇及妨害自由等前科，有臺灣高等法
    院被告全國前案紀錄表在卷足憑，竟仍不知悔改，復犯上開
    罪名，犯罪所生危害非輕，惟犯後坦承犯行，犯後態度良好
    等一切情狀，分別量處如主文所示之刑，及諭知罰金易服勞
    役之折算標準，並定其應執行刑，以示懲儆。
二、扣案之具殺傷力改造手槍一支（含彈匣二個，槍枝管制編號
    0000000000號）、制式子彈十一顆及土造子彈一
    顆，均為違禁物，應依刑法第三十八條第一項第一款宣告沒
    收；又扣案不具殺傷力之模型槍、瓦斯空氣槍各一支（各含
    彈匣一個，槍枝管制編號為0000000000號、00
    00000000號），及手銬二付等物，均係被告所有，
    供犯上開強制未遂罪所用之物，應依刑法第三十八條第一項
    第二款宣告沒收；至扣案之制式子彈及土造子彈各一顆，業
    經於鑑定時試射擊發，已非違禁物，爰不予宣告沒收，附此
    敘明。
據上論斷，應依刑事訴訟法第二百九十九條第一項前段，槍砲彈
藥刀械管制條例第八條第四項、第十二條第四項，刑法第十一條
前段、第三百零四條第二項、第一項、第三百零五條、第二十六
條、第五十五條前段、第四十二條第三項、第三十八條第一項第
一款、第二款、第五十一條第五款，刑法施行法第一條之一，判
決如主文。
本案經檢察官丁○○到庭執行職務。
中　　華　　民　　國　　96　　年　　6 　　月　　7 　　日
                  刑事第六庭  審判長法　官　張瑛宗
                                    法　官  黃莉莉
                                    法　官  孫淑玉
以上正本證明與原本無異。
如不服本判決，應於收受送達後10日內向本院提出上訴書狀（應
附繕本）。
　　　　　　　　　　       　　　　 書記官  馬愛君
中　　華　　民　　國　　96　　年　　6 　　月　　7 　　日
附錄本案論罪科刑法條：
槍砲彈藥刀械管制條例第8條第4項
未經許可，持有、寄藏或意圖販賣而陳列第1項所列槍枝者，處3
年以上10年以下有期徒刑，併科新臺幣700萬元以下罰金。
槍砲彈藥刀械管制條例第12條第4項
未經許可，持有、寄藏或意圖販賣而陳列子彈者，處5年以下有
期徒刑，併科新台幣300萬元以下罰金。
中華民國刑法第304條
（強制罪）
以強暴、脅迫使人行無義務之事或妨害人行使權利者，處3年以
下有期徒刑、拘役或3百元以下罰金。
前項之未遂犯罰之。
中華民國刑法第305條
（恐嚇危害安全罪）
以加害生命、身體、自由、名譽、財產之事，恐嚇他人致生危害
於安全者，處2年以下有期徒刑、拘役或3百元以下罰金。
